臺灣彰化地方法院刑事判決
110年度訴字第967號
公  訴  人  臺灣彰化地方檢察署檢察官
被      告  林文政



上列被告因違反個人資料保護法等案件，經檢察官提起公訴（11
0年度偵字第6965號），本院改依簡式審判程序審理，判決如下
：
    主    文
甲○○犯個人資料保護法第四十一條之非公務機關非法利用個人資
料罪，處有期徒刑貳月，如易科罰金，以新臺幣壹仟元折算壹日
。
    犯罪事實
一、甲○○因與乙○○前在網路上有糾紛，明知個人姓名、照片均足
    以識別個人身分，而屬個人資料保護法規範保護之個人資料
    ，竟仍意圖損害乙○○之利益並散布於眾，而同時基於非法利
    用個人資料以及公然侮辱、散布文字誹謗之接續犯意，於民
    國110年4月3日前某日至110年4月15日乙○○報警時之間某時
    ，在臺中市○○區○○○道0段0000巷00號7樓之3住處，透過手機
    連接網際網路進入不特定人或多數人得以共見共聞之社群網
    站Facebook網頁上，以暱稱「Apple Lin」之帳號，接連張
    貼含有「乙○○」姓名及個人照片之文字訊息，其中如附表所
    示內容之文字並足以貶損乙○○之名譽及社會評價，甲○○即以
    此方式生損害於乙○○。
二、案經乙○○訴由彰化縣警察局鹿港分局報告臺灣彰化地方檢察
    署檢察官偵查起訴。
    理    由
一、被告甲○○所犯之本案犯罪，係死刑、無期徒刑、最輕本刑為
    3年以上有期徒刑以外之罪。其於準備程序就上開被訴事實
    為有罪之陳述，經本院告知簡式審判程序之旨，並聽取其與
    公訴人之意見後，認無不得或不宜改依簡式審判程序進行之
    情事。爰依刑事訴訟法第273條之1第1項、第284條之1規定
    ，進行簡式審判程序，先予敘明。
二、上揭犯罪事實，業據被告坦承不諱（見偵卷第14至18、117
    至118頁、本院卷第39、47頁），核與證人即告訴人乙○○之
    證述相符（見偵卷第27至31頁），並有FACEBOOK網頁頁面截
    圖在卷可稽（見偵卷第45至51頁），足認被告前揭自白應與
    事實相符，可以採信。至於被告雖聲請調查告訴人是否與網
    路上之「小編陳琳」是否為同一人，而主張「小編陳琳」曾
    踢出群組成員。然而，被告所主張之待證事實，與本案犯罪
    事實並無關聯性。是以被告前揭聲請並無調查必要，爰依刑
    事訴訟法第163條之2第2項第2款規定駁回之。綜上所述，本
    案事證明確，被告犯行可以認定，應予論罪科刑。
三、論罪科刑：
  ㈠按個人資料係指自然人之姓名、出生年月日、國民身分證統
    一編號、護照號碼、特徵、指紋、婚姻、家庭、教育、職業
    、病歷、醫療、基因、性生活、健康檢查、犯罪前科、聯絡
    方式、財務情況、社會活動及其他得以直接或間接方式識別
    該個人之資料；又非公務機關對個人資料之利用，除第6條
    第1項所規定資料外，應於蒐集之特定目的必要範圍內為之
    ，個人資料保護法第2條第1款、第20條第1項定有明文。次
    按個人資料保護法第41條所稱「損害他人之利益」之利益，
    不限於財產上之利益（最高法院刑事大法庭109年度台上大
    字第1869號刑事裁定意旨參照）。經查，被告本案除在臉書
    頁面發布含有告訴人完整姓名之訊息外，並同時張貼告訴人
    個人照片，而足以直接識別為告訴人。又被告因宿怨而張貼
    告訴人完整姓名、個人照片，明顯已逾取得該個人資料特定
    目的之必要範圍，使告訴人存有遭不當利用個人資訊之風險
    ，自足生損害於告訴人，而無該個人資料保護法第20條第1
    項但書各款例外情形，當屬違反該法第20條第1項之規定，
    而犯同法第41條之罪。
　㈡核被告所為，係違反個人資料保護法第20條第1項之規定，而
    犯同法第41條之非公務機關未於蒐集特定目的必要範圍內利
    用個人資料罪。又被告張貼之訊息中，其中如附表編號2、4
    、6、8、9、10所示訊息為抽象的謾罵，並未指摘具體事實
    ，係同時犯刑法第309條第1項之公然侮辱罪。其餘附表所示
    訊息則以具體事實毀損他人名譽，故係同時涉犯刑法第310
    條第2項散布文字誹謗罪。
　㈢被告於110年4月3日前某日至110年4月15日乙○○報警時之間某
    時，在同一地點，以相同方式在FACEBOOK網頁公然發布訊息
    ，留言張貼告訴人姓名及照片，手段一致，且均是出於與告
    訴人間之宿怨而為，動機相同，並均係針對告訴人而侵害同
    一人之名譽，顯係基於同一行為決意下接續實施之行為，僅
    論以接續之一行為。又被告以一行為觸犯上開各罪，為想像
    競合犯，應依刑法第55條規定，從一重論以個人資料保護法
    第41條之罪。
　㈣爰以行為人之責任為基礎，審酌被告在臉書網頁公開張貼含
    有告訴人姓名及照片之訊息，同時公然侮辱、誹謗告訴人，
    而足以貶損告訴人之人格與社會評價，是被告所為實無足取
    ；兼衡被告迄今未能填補告訴人損害之犯後態度；以及被告
    並無相類前科之素行，此有臺灣高等法院被告前案紀錄表為
    證（見本院卷第15至17頁）；暨被告自述學歷為高職畢業之
    智識程度，從商、需扶養未成年子女之生活狀況（見本院卷
    第48頁）；以及告訴人表示被告迄今仍在PO文騷擾之意見（
    見本院卷第48頁）等一切情狀，乃量處如主文所示之刑，並
    諭知易科罰金之折算標準。
據上論斷，應依刑事訴訟法第273條之1第1項、第284條之1、第2
99條，個人資料保護法第41條，刑法第11條前段、第309條第1項
、第310條第2項、第55條、第41條第1項前段，刑法施行法第1條
之1第1項，判決如主文。　　　
本案經檢察官鍾孟杰提起公訴，檢察官陳靚蓉到庭執行職務。
中　　華　　民　　國　　111 　年　　1 　　月　　17　　日
                  刑事第六庭    法      官  張琇涵
以上正本證明與原本無異。
如不服本判決應於收受判決後20日內向本院提出上訴書狀，並應
敘述具體理由。其未敘述上訴理由者，應於上訴期間屆滿後20日
內向本院補提理由書( 均須按他造當事人之人數附繕本) 「切勿
逕送上級法院」。
告訴人或被害人對於判決如有不服具備理由請求檢察官上訴者，
其上訴期間之計算係以檢察官收受判決正本之日期為準。
中　　華　　民　　國　　111 　年　　1 　　月　　17　　日
                                書  記  官  潘佳欣
附錄論罪科刑法條全文：
個人資料保護法第41條
意圖為自己或第三人不法之利益或損害他人之利益，而違反第6
條第1項、第15條、第16條、第19條、第20條第1項規定，或中央
目的事業主管機關依第21條限制國際傳輸之命令或處分，足生損
害於他人者，處5年以下有期徒刑，得併科新臺幣1百萬元以下罰
金。

中華民國刑法第309條
公然侮辱人者，處拘役或9千元以下罰金。
以強暴犯前項之罪者，處1年以下有期徒刑、拘役或1萬5千元以
下罰金。

中華民國刑法第310條
意圖散布於眾，而指摘或傳述足以毀損他人名譽之事者，為誹謗
罪，處1年以下有期徒刑、拘役或1萬5千元以下罰金。
散布文字、圖畫犯前項之罪者，處2年以下有期徒刑、拘役或3萬
元以下罰金。
對於所誹謗之事，能證明其為真實者，不罰。但涉於私德而與公
共利益無關者，不在此限。　

附表
編號 妨害名譽之文字 證據出處 1 「臺灣人的悲哀淪為詐騙島，白天是老師城隍廟的義工，晚上駭客掀群敢做不敢當」 偵卷第45頁照片編號5左方及中間截圖 2 「祢檢角啦！」 偵卷第47頁照片編號9中間截圖 3 「說真的乙○○老師祢不是什麼咖，做人君子一點把人家的群掀光光」 偵卷第47頁照片編號9右邊上面截圖 4 「乙○○袮白目找死路」 偵卷第47頁照片編號9右邊下面截圖 5 「不像乙○○靠檢舉害人起家」、「譬如到處檢舉遭恐嚇又沒有什麼實力，只會當駭客鑽漏洞」、「反正牠生意一直不好」 偵卷第47頁照片編號10左邊截圖 6 「乙○○你白目找死路」 偵卷第47頁照片編號10中間截圖 7 「害人精一枚小編陳琳乙○○」、「老公不知道第幾手，妳又跟人仙人跳被告官司，二個不大正常的一起剛剛好絕配」 偵卷第48頁照片編號11左邊截圖 8 「乙○○說我霸凌命理師，我勒索命理師，到處說我以她汪美齡名義去跟別人借錢，妳們這些神職人員，講畜牲話」 偵卷第48頁照片編號11中間截圖 9 「怎麼又一個自暴自棄的命理師了造謠生事 #相信乙○○妳就輸了」 偵卷第48頁照片編號11右邊上面截圖 10 「汪心茹乙○○不要再胡說八道，世界上有人借陌生人的錢借的到嗎？正氣一點不要老是在害人，會有報應的袮們二個。」 偵卷第48頁照片編號11右邊下面截圖 11 「死沒有良心的命理老師，洩漏國小學生個資，去學校鬧心胸有夠狹窄的，我何時鬧到汪心茹小孩去？還弄個約炮的電話不知道安什麼心？某個角度牠的功力不及汪心茹的十分之一還自以為是咧！」 偵卷第48頁照片編號12左邊截圖 12 「我只知道妳吃那個賴先生大村人離婚多次的人，還做放款賺錢的人，都沒有跟鄰居人打交道。只會嘿嘿嘿在害人」 偵卷第48頁照片編號12中間截圖